臺灣高雄地方法院交通事件裁定       100年度交聲字第1974號
原處分機關  交通部公路總局高雄區監理所
聲明異議人
即受處分人  董良翰
上列聲明異議人即受處分人因違反道路交通管理處罰條例案件，
對於交通部公路總局高雄區監理所民國100年9月20日所為之裁決
處分（案號：高監營裁字第裁80-N00000000號）聲明異議，本院
裁定如下：
    主  文
原處分撤銷。
董良翰汽車駕駛人，駕駛汽車經測試檢定酒精濃度超過規定標準
，應處禁止考領普通重型機器腳踏車駕駛執照壹年，並應接受道
路交通安全講習。
    理  由
一、原處分意旨略以：受處分人董良翰於民國98年10月5日2時41
    分許，已不能安全駕駛動力交通工具，竟仍駕駛車號JTZ-65
    5 號重型機車，行經高雄市○○區○○路，為警攔檢查獲，
    經酒精濃度測試結果，其呼氣每公升所含酒精為1.14毫克，
    而有「汽車駕駛人酒精濃度超過規定標準（每公升0.25至0.
    4毫克）」之違規，依道路交通管理處罰條例第35條第1項第
    1款、第24條第1項第2款及第67條第6項規定，裁處罰鍰新臺
    幣（下同）60,000 元，禁止考領駕駛執照1年，並應參加道
    路交通安全講習等語。
二、異議意旨略以：受處分人於前揭時、地酒駕違規，業經檢察
    官為緩起訴處分並命提供40小時之義務勞動服務，如今又處
    以罰鍰，違反一事不二罰之法理，懇請撤銷60,000元的罰款
    等語。
三、經查：
 (一)關於罰鍰部分：
  1.按汽車駕駛人，駕駛汽車經測試檢定有酒精濃度超過規定標
    準者，處15,000元以上60,000元以下罰鍰；汽車駕駛人，騎
    乘機車酒駕，其酒精濃度超過規定標準駕駛人其吐氣所含酒
    精濃度超過每公升0.55亳克以上者，處罰鍰45,000元；道路
    交通管理處罰條例第35條第1項第1款及違反道路交通管理事
    件統一裁罰基準表定有明文。查受處分人於98年10月5日2時
    41分許，已不能安全駕駛動力交通工具，竟仍駕駛車號JTZ-
    655 號重型機車，行經高雄市○○區○○路，為警攔檢查獲
    ，經酒精濃度測試結果，其呼氣每公升所含酒精為1.14毫克
    ，依規定應處罰鍰45,000元，交通部公路總局高雄區監理所
    裁處受處分人罰鍰60,000元，容有違誤，合先敘明。
  2.又按一行為同時觸犯刑事法律及違反行政法上義務規定者，
    依刑事法律處罰之，但其行為應處以其他種類行政罰或得沒
    入之物而未經法院宣告沒收者，亦得裁處之；前項行為如經
    不起訴處分或為無罪、免訴、不受理、不付審理之裁判確定
    者，得依違反行政法上義務規定裁處之，行政罰法第26條規
    定甚明。查受處分人因酒後駕車行為，另涉犯刑法第185 條
    之3 不能安全駕駛動力交通工具而駕駛罪之刑事案件部分，
    業經臺灣高雄地方法院檢察署檢察官以98年度偵字第 33535
    號聲請簡易判決處刑，經本院以98年度審交簡字第5817號判
    決處有期徒刑2月，如易科罰金，以1000元折算1日，於99年
    1 月25日確定，有臺灣高等法院被告前案紀錄表在卷可憑。
    又有期徒刑2月，經以1000元折算1日易科罰金金額後，易科
    罰金總額為60,000元，解釋上應認該得易科罰金之拘役實質
    上屬於罰金。而因受處分人所支付之易科罰金金額，已超過
    違反道路交通管理事件統一裁罰基準表所定重型機車之最低
    罰鍰45,000元，揆諸行政罰法第26條第1 項、道路交通管理
    處罰條例第35條第8 項之規定，自不得再對受處分人處以罰
    鍰，僅得對受處分人處以沒入或其他種類之行政罰。是原處
    分機關逕以受處分人酒精濃度超過規定標準，對受處分人裁
    處罰鍰，尚有未洽。
(二)關於禁考駕駛執照及施以道路安全講習部分：
    原處分機關裁處受處分人禁考駕駛執照及應參加道路安全講
    習部分，均係為達成遏止酒後駕車之不法行為，維護道路交
    通用路權人之安全法益等行政目的所必要之罰鍰以外之其他
    種類行政罰，依行政罰法第26條第1 項但書之規定，原處分
    機關仍得裁處，並未違反「一事不二罰」之規定，故此部分
    之裁處並無違誤。
四、綜上所述，本件受處分人於飲酒後駕駛重型機車之行為，違
    反道路交通管理處罰條例第35條第1項第1款規定，依同條例
    第24條第1項第2款、第67 條第6項及違反道路交通管理事件
    統一裁罰基準表之規定，應裁處禁考重型機車駕駛執照1 年
    及應參加道路交通安全講習。是受處分人就罰鍰60,000元部
    分聲明異議，非無理由。又道路交通管理處罰條例第87條第
    1  項規定：「受處分人不服第8條主管機關所為之處罰，得
    於接到裁決書之翌日起20日內，向管轄地方法院聲明異議。
    」此條文中所謂之「處罰」，應指包括對受處分人裁處之違
    規事實是否正當，及裁罰所引用之法條是否適當而言，蓋此
    二者有不可分離之關係，即聲明異議應以交通違規行為為標
    的，非以處罰項目為範圍。是本件受處分人酒後駕車只有一
    個交通違規行為，雖受處分人僅就處罰項目中之罰鍰部分提
    起異議，其餘部分（禁考駕照及應參加道路交通安全講習部
    分）並未提及，然其餘處罰項目與其交通違規行為是否存在
    既無從分離，本院自應併予審理，附此敘明。從而，原處分
    機關裁罰受處分人罰鍰60,000元之處分即有不當，自應將原
    處分全部撤銷，另為裁定如主文第2項所示。
據上論斷，應依辦第19條前段，道路交通管理處罰條例第35條第
1項第1款、第24條第1項第2款、第67條第6項，裁定如主文。
中    華    民    國   100    年    10    月    31    日
                  交通法庭   法  官  王伯文
以上正本證明與原本無異。
如不服本裁定應於送達後5日內向本院提出抗告狀。
中    華    民    國   100    年    10    月    31    日
                             書記官  李崑良